臺灣高雄地方法院民事判決
110年度雄簡字第820號
原      告  張鵬程
訴訟代理人  李正良律師
被      告  劉春龍
            上發國際物流有限公司

上  一  人
法定代理人  黃仁星
共      同
訴訟代理人  鞠致東
            蔡瀜緯
上列當事人間請求損害賠償事件，原告提起刑事附帶民事訴訟，
經本院刑事庭移送前來（109年度交簡附民字第297號），本院於
民國111年6月14日言詞辯論終結，判決如下：
    主      文
被告應連帶給付原告新臺幣陸萬零捌佰壹拾肆元。
原告其餘之訴駁回。
訴訟費用由被告負擔百分之一，其餘由原告負擔。
本判決第一項得假執行，但被告如以新臺幣陸萬零捌佰壹拾肆元
為原告預供擔保，得免為假執行。
    事實及理由
一、原告主張：被告龍春龍受僱於被告上發國際物流有限公司（
    下稱上發公司），劉春龍於民國109 年2 月24日13時30分許
    ，執行職務駕駛車牌號碼000-00號營業貨櫃曳引車（下稱甲
    車）在高雄市○○區○○○000 號碼頭至櫃2 區16位處繳交貨櫃
    完成後，欲自該處起駛沿碼頭領櫃車道由西往東方向行駛，
    適伊駕駛場內曳引（下稱乙車），停於2 區19位處甲車前方
    ，龍春龍竟疏未注意汽車行駛時，駕駛人應注意車前狀況及
    兩車之間隔，並隨時採取必要之安全措施，而貿然往乙車之
    左側行駛，甲車右後板台因而不慎擦撞乙車左後板台角（下
    稱系爭事故），致伊除受有頸部扭傷併拉傷之傷害（下稱系
    爭傷害）外，亦受有「頸部神經根及脊髓病灶」、「頭部外
    傷併眩暈、頭痛、頸部創傷性椎間盤突出症、步態不穩」、
    「頸神經根疾患、未明示之頸椎間盤疾患伴有脊髓病變」等
    傷害（下合稱系爭其餘傷害）。龍春龍上開所為（就系爭傷
    害部分）涉犯過失傷害罪，業經本院109年度交簡字第3241
    號刑事判決判處罪刑確定在案（下稱系爭刑案）。伊因系爭
    事故受有醫療復健費新臺幣（下同）3萬1,860元、看護費25
    萬2,000元、交通費3 萬9,920 元、勞動能力減損185 萬1,8
    88 元，及非財產上損害100萬元等損失。又上發公司既為劉
    春龍之僱用人，劉春龍於執行職務時因過失傷害，竹揚公司
    自應負連帶賠償責任，爰依侵權行為之法律關係，提起本訴
    等語。並聲明：被告應連帶給付原告317 萬5,668 元。
二、被告則以：伊就系爭事故之發生固有過失，然否認原告因系
    爭事故受有系爭其餘傷害，原告請求非財產上損害之數額過
    高，且被告已依系爭刑案給付原告緩刑賠償金2萬元等語置
    辯。並聲明：原告之訴駁回。
三、兩造不爭執事項：
（一）劉春龍就系爭事故之發生有過失，並致原告受有系爭傷害
      。
（二）劉春龍就系爭事故致原告受有系爭傷害涉犯過失傷害罪，
      經系爭刑案判處罪刑確定；劉春龍當時受僱於上發公司，
      劉春龍執行職務時就系爭刑案所示過失傷害之侵權行為事
      實。
（三）被告就原告受有系爭傷害部分同意支付原告之費用項目如
       下：
  １、醫療復健費544元。
  ２、交通費270元。
（四）如認原告所受系爭其餘傷害與系爭事故具有因果關連性，
       則被告對於原告主張醫療復健費3萬1,860元、看護費25
      萬
      2,000元、交通費3 萬9,920 元，均不爭執。
（五）如認原告因系爭事故受有勞動能力減損，則被告對於原告
       以每月薪資4萬8,852元為計算，並不爭執。　　　　　
      　
（六）兩造對於原告、劉春龍之學、經歷（本院一卷第314、326
      頁），及本院調取原告、劉春龍之稅務電子閘門財產所得
      資料，及財政部雄國稅局110年10月20日函文所附上發公
      司之資產負債表（本院一卷第341頁），均不爭執。
（七）劉春龍已依系爭刑案判決所示給付原告緩刑條件2萬元。
四、本件之爭點：
（一）系爭其餘傷害與系爭事故是否具有因果關連性？
（二）原告得請求賠付之項目及數額為何？ 
五、本院得心證之理由：
（一）原告主張劉春龍就系爭事故之發生具有過失，劉春龍當時
      受僱於上發公司，劉春龍執行職務時就系爭刑案所示過失
      傷害之侵權行為事實，為被告所不爭執，此部分堪信真實
      。
（二）按當事人主張有利於己之事實者，就其事實有舉證之責任
      ，民事訴訟法第277 條前段定有明文。是以主張法律關係
      存在之當事人，須就該法律關係發生所須具備之特別要件
      ，負舉證之責任。就侵權行為言，主張侵權行為存在之人
      ，即應就侵權行為成立之要件即就行為人有故意或過失、
      有不法侵害權利之行為及有損害之發生、損害與行為之因
      果關係等要件，負舉證責任。原告固主張其因系爭事故受
      有系爭其餘傷害，並提出相關診斷證明書為證（本院二卷
      第11至36頁），然為被告所否認，並以兩者間並無因果關
      係等語為辯，依前揭意旨所示，原告自應就此利己之事實
      ，負舉證責任之責。依高雄醫學大學附設中和紀念醫院（
      下稱高醫）於109年12月21日診斷證明書（本院二卷第36
      頁）固記載病名「頸神經根疾患、未明示之頸椎間盤疾患
      伴有脊髓病變」，醫師囑言記載「該員於109年2月24日，
      因工作場所車禍被撞，當日於高雄市立聯合醫院急診就醫
      ，顯示有上述疾病」等語，然依高雄市立聯合醫院於109
      年2月24日診斷證明書（本院二卷第63頁）記載病名「頸
      部扭傷併拉傷、脊椎退化性疾患、血壓上升」，醫師囑言
      記載「病人因上述疾病於109年2月24日15時16分入急診診
      療，建議門診追蹤治療，宜休養三天」，可知高雄市立聯
      合醫院當時係因「頸部扭傷併拉傷、脊椎退化性疾患、血
      壓上升」而急診治療，然此是否全係因車禍造成就醫，尚
      難遽認。嗣經本院先後函請高醫及高雄榮民總醫院為鑑定
      ，然該等醫院均無法鑑定，有高醫111年1月10日高醫附法
      字第1100110292號函、高雄榮民總醫院111年5月11日高總
      管字第1111008384號函在卷可稽（本院一卷第421頁、二
      卷第171頁），自難認系爭其餘傷害與系爭事故間具有因
      果關係，是原告此情所指，顯難憑採，應屬無據。
（二）按因故意或過失，不法侵害他人之權利者，負損害賠償責
       任；受僱人因執行職務，不法侵害他人之權利者，由僱
      用人與行為人連帶負損害賠償責任；不法侵害他人之身體
      或健康者，對於被害人因此喪失 或減少勞動能力或增加
      生活上之需要時，應負損害賠償責任；不法侵害他人之身
      體、健康、名譽、自由、信用、隱私、貞操，或不法侵害
      其他人格法益而情節重大者，被害人雖非財產上之損害，
      亦得請求賠償相當之金額，為民法第184 條第1 項前段、
      第188條第1項、第193 條第1 項、第195 條第1 項前段所
      明文。經查，劉春龍因有前開過失，致發生系爭事故，原
      告並受有系爭傷害，上發公司為劉春龍之僱用人，被告依
      法自應對原告負損害賠償責任，原告依前開規定請求被告
      連帶賠償其所受之損害，即屬有據。是本件原告得請求被
      告賠付之項目及金額為何？析述如下：
  １、系爭其餘傷害與系爭事故並無因果關係，業經本院審認如
      前。關於原告主張醫療復健費3萬1,860元及交通費3 萬9,
      920 元等部分，其中醫療復健費544元、交通費270元共計
      814元為被告所不爭執，原告此部分主張，即屬有據；至
      其餘部分，原告未盡舉證責任，自屬無據。
  ２、關於看護費25萬2,000元及勞動能力減損185 萬1,888 元部
      分：
　　　繼前所論，系爭其餘傷害與系爭事故並無因果關係，而原
      告就此部分並未更為舉證，其此部分主張，亦屬無據。
  ３、非財產上損害100萬元部分：
  　　原告因系爭事故受有系爭傷害，已如前述，其精神上自受
      有痛苦，原告請求被告賠償非財產上損害，洵屬有據。而
      精神慰撫金之酌定，除被害人所受之傷害及痛苦程度外，
      尚應審酌兩造之身分地位、學識經歷、財產狀況等節以定
      之。查原告為高中畢業，目前無業、無收入；被告為高中
      畢業，目前仍為上發公司工作、每月收入約3萬5,000元，
      業據其等陳明在卷，並為兩造所不爭執；復經由本院調取
      兩造稅務電子閘門財產調件明細表，及上發公司之資產負
      債表，考量兩造財產狀況，並審酌原告所受傷勢等一切情
      狀，認原告得向被告請求8萬元之非財產上損害，應屬適
      當，逾此部分之請求，則屬過高，自當駁回。
六、再按刑法第74條第2 項第3 款規定，緩刑宣告，得斟酌情形
    ，命犯罪行為人向被害人支付相當數額之財產或非財產上之
    損害賠償；第4 項並規定，第2 項第3 款得為民事強制執行
    名義。本條款文義既為「財產或非財產上之損害賠償」，且
    得為民事強制執行名義，應屬民事上之損害填補性質，故而
    ，被害人就同一侵權行為為民事上損害賠償之請求時，如加
    害人就此部分已為給付者，自應扣除該已給付之金額（臺灣
    高等法院暨所屬法院102 年法律座談會民事類提案第38號研
    討意見可資參照）。查劉春龍已依系爭刑案判決所示給付原
    告緩刑條件2萬元，依前揭意旨所示，原告請求賠償之金額
    ，自應予以扣除，則原告得請求之數額為6萬0,814元（計算
    式：814元＋8萬元－2萬元＝6萬0,814元）。
七、綜上所述，原告依侵權行為法律關係，請求被告連帶給付6
    萬0,814元之利息之範圍內，為有理由，應予准許；逾此範
    圍外之請求，則屬無據，應予駁回。
八、本件原告提起刑事附帶民事訴訟，而由本院刑事庭依刑事訴
    訟法第504 條第1 項規定，裁定移送前來，依同條第2 項規
    定免繳納裁判費，其於本院審理期間，此部分原無訴訟費用
    負擔問題，然因本院審理調查時尚有可能產生相關費用，爰
    諭知訴訟費用負擔如主文所示。
九、就原告勝訴部分，依民事訴訟法第389 條第1 項第3 款規定
    ，應依職權宣告假執行，並由本院依民事訴訟法第392 條第
    2 項之規定，依職權宣告被告為原告預供擔保，得免為假執
    行。
十、據上論結，本件原告之訴為一部有理由、一部無理由，依民
    事訴訟法第389 條第1 項第3 款、第392 條第2 項、第79條
    ，判決如主文。
中　　華　　民　　國　　111 　年　　6 　　月　　30　　日
                  高雄簡易庭  法　　　官  饒志民
以上正本係照原本作成。
如不服本判決，應於送達後20日內，向本院提出上訴狀並表明上
訴理由，如於本判決宣示後送達前提起上訴者，應於判決送達後
20日內補提上訴理由書（須附繕本）。
      　　　　　　　　　　　　書　記　官  史華齡
中　　華　　民　　國　　111 　年　　7 　　月　　5 　　日